行  政  法  院  判  決                            八十八年度判字第六一八號
    原      告  甲○○
    被      告  財政部臺北市國稅局
右當事人間因綜合所得稅事件，原告不服行政院中華民國八十七年六月二十五日台八
十七訴字第三二一一九號再訴願決定，提起行政訴訟。本院判決如左︰
    主  文
原告之訴駁回。
    事  實
緣原告為八十一年度綜合所得稅結算申報，漏報取自國防部中山科學研究院（以下簡
稱中科院）之薪資所得計新台幣（下同）六九九、八四○元，被告乃核定補徵稅額一
五○、五六七元。原告不服，申經復查結果，未准變更，循序提起訴願、再訴願，亦
遭決定駁回，遂提起行政訴訟，茲摘兩造訴辯意旨於次：
原告起訴意旨略以︰一、系爭品位加給不必納稅，在當年為既存之事實：（一）原告
當年報稅所依據之八十一年度扣繳憑單，乃中科院發給之官方文件，憑單內未將品位
加給所得納入。（二）八十三年以前，不論被告或中科院，皆從未告知原告，應就品
位加給所得報稅。（三）中科院之品位加給免稅措施，行之十數年，自八十三年起取
銷。從中科院轉發之財政部八十五年十二月五日台財稅字八五一九二八○九一號函，
可察知當年免稅事實以及行政院對品位加給徵免問題之決策過程。遲至八十四年十月
十七日行政院秘書長始以台八十四財三七○○七號函示品位加給應依法徵稅。二、被
告應依法行政：（一）被告處分原告補稅之唯一依據，為中科院八十五年二月增發之
八十一年度品位加給所得部分扣繳憑單，惟此增發憑單違反所得稅法第九十二條規定
，且其扣繳義務人陳榮讚當時已離職，無權代表中科院簽發文書，故增發憑單有重大
瑕疵，被告不應據有瑕疵之文件作為其行政之憑證。（二）原告於八十三年七月一日
自中科院離職，任職期間受公務人員任用法、服務法、考績法以及俸給法等諸多法規
之約束及保障，此諸多約束及保障隨原告之離職而自然消滅。故中科院於原告離職十
九個月後，在八十五年十二月增發八十一年度之扣繳憑單，片面更改原告四年以前任
職時之俸給結構，有如違約背信行為。財政、國防二部所轄雖有不同，但非各自為政
，被告不應以國防部之違約背信行為，做為處分原告補稅之基礎。（三）品位加給自
八十三年起納稅，基於不溯既往原則，被告不應追溯補課原告八十一年度之品位加給
免稅所得。（四）前述財政部八五一九二八○九一號函引述國防部復函：「中科院認
定．．．免稅，故未示知員工．．．」財政部則綜結：「導致．．．員工誤認為．．
．不必繳稅」。查原告任職軍中，唯命是從，不可懷疑是否會被「命令」所「誤導」
，而處分機關，尤不可對受到中科院誤導之原告，任意行使行政裁量，裁定原告補稅
。三、綜上所述，本件原處分及一再訴願決定，均有未當，請求均予撤銷等語。
被告答辯意旨略以︰一、按「左列各種所得，免納所得稅：一、．．．八、中華民國
政府或外國政府、國際機構，教育、文化、科學研究機關、團體、或其他公私組織，
為獎勵進修、研究或參加科學或職業訓練而給與之獎勵金及研究、考察補助費等。但
受領之獎學金或補助費，如係為授與人提供勞務所取得之報酬，不適用之。」「個人
之綜合所得總額，以及其全年左列各類所得合併計算之：．．．第三類：薪資所得：
凡公、教、軍、警、公私事業職工薪資及提供勞務者之所得，為薪資所得：一、薪資
所得之計算，以在職務上或工作上取得之各種薪資收入為所得額；二、前項薪資包括
薪金、俸給、工資、津貼、歲費、獎金、紅利、各種補助費及按月或按年分期給付之
退休金或養老金。．．．」分別為行為時所得稅法第四條第八款及第十四條第一項第
三類所明定；又「稅捐之核課期間，依左列規定：一、依法應由納稅義務人申報繳納
之稅捐，已在規定期間內申報，且無故意以詐欺或其他不正當方法逃漏稅者，其核課
期間為五年。．．．在前項核課期間內，經另發現應徵之稅捐者，仍應依法補徵或並
予處罰；．．．」及「前條第一項核課期間之起算，依左列規定：一、依法應由納稅
義務人申報繳納之稅捐，已在規定期間內申報者，自申報日起算。」亦為稅捐稽徵法
第二十一條第一項第一款、第二項及第二十二條第一款所明定。二、經查中科院之預
算雖分別依計畫編列人事費支應其員工之各項給與，但實際上領受「科技品位加給」
或「技術津貼」之非軍職人員，無論配屬之單位或參與不同計畫，悉依該院所訂「科
技人員品位加給支給標準表」、「技術員薪給標準表」之等級，每月按級定額領取「
科技品位加給」或「技術津貼」。該院與其聘僱人員之約定事項亦載明所指薪給，除
實物代金及眷補費外，包括全部給與，是以該院非軍職人員所領受之「科技品位加給
」或「技術津貼」，核屬其因提供勞務所取得之報酬。另財政部臺灣省北區國稅局於
八十二年間曾派員前往該院現場瞭解結果，該院支付非軍職人員之「科技品位加給」
及「技術津貼」係採按月給付方式，並非按研究計畫個案給付，復經中科院八十一年
十一月三日中科院以（八十一）訓誠字第一六八七三號函致該局說明該院各類薪資扣
繳所得狀況：「本院於年度開始即訂有各項研究計畫，並按照研究計畫逐月實施。各
項研究計畫除一般經費外，為獎勵科技人員竭盡心智參與研發工作，另編列研發人員
研究補助費及技術津貼。為便利作業，研發人員研究補助費係採按月發放方式，再經
由成本歸戶手續，回歸計畫預算內（研究補助費採個案給付，必將增加人力及作業之
負擔，不符經濟效益）」等語。足見中科院給付非軍職員工之品位加給及技術津貼之
所得，屬經常性研究補助費給與，且依職級按月定額支給，為提供勞務所取得之報酬
，依行為時所得稅法第四條第八款但書及第十四條第一項第三類之規定，核非免稅之
研究補助費所得，乃屬應課稅之薪資所得，殆無疑義。又本件原核定發單補徵稅款，
並未逾越前揭稅捐稽徵法第二十一條所定核課期間，所稱基於信賴利益不宜追溯補徵
等節，殊無足採。三、至原告主張稅捐稽徵人員依所得稅法第九十五條規定逐年至中
科院查閱會計資料，而對該研究補助費未予扣繳，均未予置喙，顯證稅捐稽徵人員亦
同意中科院對該所得性質認定為研究補助費，屬免稅範圍一節。經查：納稅義務人如
有所得稅法第十四條第一項各類之所得，即應依同法第七十一條規定申報納稅，而所
得稅法第九十五條之規定，僅係為加強課稅資料之正確性，授予稽徵機關調查及督促
扣繳義務人對於扣繳報告之確實，是尚不因稽徵機關未為調查或督促扣繳義務人，即
認納稅義務人就其取得之所得不負申報納稅之義務，是原告之指摘，顯屬誤會。四、
綜上所述，原處分及所為復查、訴願、再訴願決定並無違誤，請駁回原告之訴等語。
    理  由
按中華民國政府或外國政府，國際機構、教育、文化、科學研究機構、團體，或其他
公私組織，為勵進修、研究或參加科學或職業訓練而給與之學金及研究、考察補
助費等所得，免納所得稅。但受領之學金或補助費，如係為授與人提供勞務所取得
之報酬，不適用之，為行為時所得稅法第四條第八款所規定。又凡公、教、軍、警、
公私事業職工薪資及提供勞務者之所得，為薪資所得，該項所得之計算，以在職務上
或工作上取得之各種薪資收入為所得額；前項薪資包括薪金、俸給、工資、津貼、歲
費、金、紅利、各種補助費及按月或按年分期給付之退休金或養老金。但為雇主之
目的，執行職務而支領之差旅費、日支費及加班費不超過規定標準者，及依同法第四
條規定免稅之項目，不在此限，復為同法第十四條第一項第三類所明定。本件被告以
原告八十一年度綜合所得稅結算申報，漏報取自中科院之薪資所得計六九九、八四○
元，乃核定補徵稅額一五○、五六七元。原告訴稱：系爭品位加給不必納稅為既存之
事實，另補發之八十一年度品位加給所得部分之扣繳憑單，違反所得稅法第九十二條
規定，且扣繳義務人陳榮讚當時已離職無權簽發該文書。又原告離職後，有關公務員
之約束及保障隨之消滅，財政部不得依中科院片面更改原告前任職時之俸給結構，據
為處分原告補稅之基礎。再者，被告不應追溯補課原告八十一年度之品位加給之所得
稅等語。經查：中科院之預算雖分別依計畫編列人事費支應其員工之各項給與，實際
上領受科技品位加給或技術津貼之非軍職人員，無論配屬之單位或參與不同計畫，悉
依該院所訂「科技人員品位加給支給標準表」、「技術員薪給標準表」之等級，每月
按級定額領取科技品位加給或技術津貼。且該院與其聘僱人員之約定事項亦載明所指
薪給，除實物代金及眷補費外，包括全部給與，其非軍職人員所領受之科技品位加給
或技術津貼，核屬因提供勞務所取得之報酬，應無行為時所得稅法第四條第八款免納
所得稅規定之適用。再查財政部臺灣省北區國稅局於八十二年間派員前往該院瞭解結
果，其支付非軍職人員之科技品位加給及技術津貼確係按月給付方式；另中科院八十
一年十一月三日（八十一）訓誠字第一六八七三號函致財政部臺灣省北區國稅局，說
明該院各類薪資扣繳所得稅狀況為：「本院於年度開始即訂有各項研究計畫，並按照
研究計畫逐月實施。各項研究計畫除一般經費外，為獎勵科技人員竭盡心智參與研發
工作，另編列研發人員研究補助費及技術津貼。為便利作業，研發人員研究補助費係
採按月發放方式，再經由成本歸戶手續，回歸計畫預算內（研究補助費採個案給付，
必將增加人力及作業之負擔，不符經濟效益）」等語。足見中科院給付非軍職員工之
品位加給及技術津貼之所得，屬經常性研究補助費給與，且依職級按月定額支給，為
提供勞務所取得之報酬，依行為時所得稅法第四條第八款但書及第十四條第一項第三
類之規定，核非免稅之薪資所得。系爭應納稅款既未逾稅捐稽徵法第二十一條所定核
課期間，被告依上開行為時所得稅法規定，發單補徵稅款，即無不合。復查：一、本
件原告就系爭所得既應依法申報及繳納所得稅，縱扣繳義務人原曾因故未填發扣繳憑
單予原告及扣繳稅款，於追徵期間內，仍得予追徵，不因既存之漏未徵稅之事實，嗣
後即不得追徵。二、凡有中華民國來源所得，即應就中華民國來源之所得依所得稅法
課徵綜合所得稅，此為所得稅法第二條所明定，而扣繳義務人如何扣繳稅款，及如何
填具扣繳憑單，此乃稽徵之程序問題，納稅義務人之納稅義務，不因扣繳憑單未為填
具或填具之扣繳憑單有何瑕疵而免除，此觀之所得稅法第九十四條所定未為扣繳之部
分，扣繳義務人於補繳後仍得向納稅義務人追償之規定即明。是本件原告所爭執補發
之扣繳憑單存有瑕疵一節，縱屬實在，其仍不得解免其納稅義務。三、原告因有系爭
所得而有納稅義務，與其有無具公務員身分並無關連，是其原於任職中科院期間應繳
納所得稅之義務，不因其離職而消滅；且就原告系爭所得追徵所得稅，與其原為公務
員之身分及俸給結構亦不生影響，是原告主張其退職後，國防部片面變更其俸給結構
，被告不得據以追徵稅額云云，並無可採。四、本件原告之所得應課徵所得稅，係行
為時所得稅法第四條第八款之規定，該法公布施行後，原告即有依該法就本件所得繳
納所得稅之義務，且財政部早於六十八年間即以六十八年十一月三十日台財稅第三八
五○一號函再次揭示此意旨，該函係就所得稅法已為之規定，闡明其內涵，並非就法
律未規定事項依職權為補充之規定，自應於法規生效之日有其適用。原告謂本件稅款
應自八十三年起始可課徵，不得追溯就八十一年之所得追徵稅款云云，仍非有據。綜
上所述，本件原告依法應申報系爭所得而未申報，被告依首揭規定補徵原告稅款一五
○、五六七元，一再訴願決定遞予維持，均無違誤。原告起訴意旨難謂有理，應予駁
回。
據上論結，本件原告之訴為無理由，爰依行政訴訟法第二十六條後段，判決如主文。
中    華    民    國     八十八      年      三      月      十九       日
                    行 政 法 院 第 四 庭
                                審 判 長 評  事      葉  振  權
                                         評  事      吳      仁
                                         評  事      吳  錦  龍
                                         評  事      林  家  惠
                                         評  事      吳  明  鴻
右  正  本  證  明  與  原  本  無  異
                                         法院書記官  阮  桂  芬
中    華    民    國     八十八      年      三      月      十九       日
